【裁判字號】    89,訴,268
【裁判日期】    890725
【裁判案由】    偽造有價證券等
【裁判全文】
臺灣新竹地方法院刑事判決                          八十九年度訴字第二六八號
    公  訴  人  臺灣新竹地方法院檢察署檢察官
    被      告  乙○○
    指定辯護人  本院公設辯護人  林建和
右列被告因偽造有價證券等案件，經檢察官提起公訴（八十九年度偵字第五七七號）
，本院判決如左：
    主  文
乙○○意圖供行使之用，而偽造有價證券，處有期徒刑貳年，緩刑伍年，緩刑期內付
保護管束。如附表所示偽造之支票貳張均沒收。
    事  實
一、乙○○因缺錢花用且欲購買機車，於民國八十八年十二月三十日凌晨三時許，在
    新竹市○區○○里○鄰○○街一八七號住處內，潛入同戶二樓父親甲○○之房間
    內，意圖為自己不法之所有，先竊取甲○○所有之金庫鑰匙二支，並於翌日（三
    十一日）上午十時三十分許，至新竹市城隍廟附近鑰匙店複製上開鑰匙中之一支
    後旋即返回上開住處，於同日上午十時四十分許，趁甲○○不在之際，持所複製
    之金庫鑰匙打開甲○○所有之金庫，竊取甲○○所有之新竹市第五信用合作社如
    附表所示票號二張，及其他不詳票號二張共計空白支票四張，及其他上刻有「甲
    ○○」、「陳張秋香」、「陳璽洲」（起訴書誤載為「路陳璽洲」）、「陳信樺
    」、「陳宜禧」姓名而由甲○○管有之私章五枚及「秋香工業社」店章一枚等財
    物，而據為己有（上開竊盜部分業經乙○○之父親甲○○撤回告訴）。乙○○於
    得手後，於八十九年一月一日，在前開住處，意圖供行使之用，接續以甲○○之
    名義，於附表所示之票號二張及不詳票號二張等共計四張之空白支票之發票人欄
    上，盜蓋前述竊得之甲○○印章於其上，並填載如附表所示之金額、發票日期，
    及於前述不詳票號之支票上皆填上新臺幣（下同）一萬元及不詳之發票日期，而
    偽造完成支票四張，並於同月四日上午，將如附表所示票號之支票二張存入自己
    設於華僑商業銀行新竹分行（下稱僑銀新竹分行）帳號000－000－000
    0000－0之存款帳戶內，而一次行使該偽造之支票二紙，嗣因印鑑不符及存
    款不足遭退票後，乙○○遂將另二紙偽造完成而不詳票號之支票撕毀，未為行使
    ，後經銀行通知甲○○查覺上情，經報警後，於八十九年一月二十三日下午三時
    二十分許，為警循線查獲，並於乙○○之房間內尋獲金庫原始鑰匙一支、前述印
    章六顆（業已發還甲○○）及其所有複製之金庫鑰匙一支等物。
二、案經甲○○訴由新竹市警察局第一分局報請臺灣新竹地方法院檢察署檢察官偵查
    起訴。
    理  由
一、訊據被告乙○○對於右揭犯罪事實坦承不諱，核與被害人甲○○於警訊、偵查中
    及本院審理中指訴之情節相符，且有贓證物品認領保管收據一紙、僑銀新竹分行
    函覆之存款往來明細查詢單、取回退票憑單及如附表所示偽造之支票二紙附卷可
    資佐證，本案事證明確，被告犯行洵堪認定。
二、核被告所為，係犯刑法第二百零一條第一項之偽造有價證券罪，被告盜蓋「甲○
    ○」印章於支票上之印文行為，為偽造有價證券之部分行為，不另論罪；又其行
    使偽造有價證券之低度行為，為偽造有價證券之高度行為所吸收，亦不另論罪，
    被告同時同地偽造四張支票，係屬基於單一偽造有價證券之犯意，侵害同一之法
    益，而各該數偽造有價證券行為之獨立性極為薄弱，為接續犯。查被告現為在職
    學生，年紀尚輕思慮欠週，加以父親甲○○事業繁忙，彼此疏於溝通，被告前向
    父親索取購買機車之費用未果，又經濟陷於窘迫，復因不闇法律，遂出此劣策竊
    取父親所有之空白支票等物進而行使，考其動機單純，所涉情節輕微，亦未因而
    造成巨大損害，在客觀上足以引起一般同情，是被告犯罪之情狀顯有可憫恕之處
    ，偽造有價證券罪部分如科以最低刑度仍嫌過重，爰依刑法第五十九條規定酌量
    減輕其刑。爰審酌被告犯罪之動機、目的、手段，犯罪所生之損害及犯罪後坦承
    犯行、態度良好，立有悔過書（見本院卷宗第十二頁）加以甲○○亦原諒被告此
    次犯行（見本院卷宗第十四頁以下）等一切情狀，量處如主文所示之刑，以資懲
    儆。末查被告乙○○前未曾受有期徒刑以上刑之宣告，有臺灣新竹地方法院檢察
    署刑案資料查註紀錄表及臺灣高等法院被告全國前案紀錄表各乙件可稽，其因一
    時短於思慮，致罹刑章，經此偵審教訓，應知警惕，當無再犯之虞，本院認對其
    所處之刑以暫不執行為適當，爰宣告緩刑五年，於緩刑期內並交付保護管束，以
    啟自新，並加強監督。被告所偽造之如附表所示支票二張，應依刑法第二百零五
    條之規定沒收之。另偽造之不詳票號支票二張，被告供承已將該支票撕毀，顯然
    業已滅失，為免日後執行之困難，爰不另為沒收之諭知。
三、公訴意旨另以被告於右揭時地竊取其父甲○○所保管之金庫鑰匙、支票及印章，
    另犯刑法第三百二十條第一項之竊盜罪嫌云云，惟按告訴乃論之罪，告訴人於第
    一審辯論終結前得撤回其告訴。本件告訴人甲○○告訴被告竊盜案件，起訴書認
    係觸犯刑法第三百二十條第一項之竊盜罪，因被告與告訴人之間為直系血親，依
    同法第三百二十四條第二項之規定，須告訴乃論，茲據告訴人於本院審理中撤回
    告訴，本院原應依刑事訴訟第三百零三條第三款之規定，就被告被訴竊盜罪部分
    諭知不受理，惟公訴意旨認此部分與前開判決有罪部分有裁判上一罪之牽連犯關
    係，爰不另為不受理之諭知。另扣案之鑰匙一支，雖為被告供竊盜犯罪所用之物
    且為被告所有，惟因竊盜部分業經告訴人甲○○（即被告之父親）撤回告訴，而
    沒收為從刑之一種，依主從不可分原則，應附隨於主刑，今告訴人既已撤回告訴
    ，既無主刑，從刑亦無所附麗，扣案之鑰匙一支不另為沒收，併此敘明。
四、據上論斷，應依刑事訴訟法第二百九十九條第一項前段，刑法第二百零一條第一
    項、第五十九條、第七十四條第一款、第九十三條第一項、第二百零五條，罰金
    罰鍰提高標準條例第一條前段，判決如主文。
本案經檢察官林李嘉到庭執行職務。
中      華      民      國    八十九    年      七      月    二十五    日
                                    臺灣新竹地方法院刑事第一庭
                                        審 判 長  法  官
                                                  法  官
                                                  法  官
右正本證明與原本無異。
如不服本判決，應於送達後十日內向本院提出上訴狀（應附繕本），上訴於臺灣高等
法院。
                                        書記官
中      華      民      國    八十九    年      七      月    二十五    日
附表：
偽造之支票二張
編號  發票人  發票日          票號           面額（新台幣）
一    甲○○  ８９、１、0    000000   十萬元
二    甲○○  ８９、１、0    000000   0萬元
附錄本案論罪科刑法條：
刑法第二百零一條
意圖供行使之用，而偽造、變造公債票、公司股票或其他有價證券者，處三年以上十
年以下有期徒刑，得併科三千元以下罰金。


司法院資訊處製作；財團法人民間司法改革基金會備份。
